【裁判字號】    97,簡,652
【裁判日期】    970430
【裁判案由】    詐欺
【裁判全文】
臺灣臺南地方法院刑事判決               97年度簡字第652號
聲  請  人  臺灣臺南地方法院檢察署檢察官
被      告  丙○○
選任辯護人  蘇正信律師
            蔡進欽律師
            蔡弘琳律師
上列被告因詐欺案件，經檢察官聲請以簡易判決處刑（97年度偵
字第1385、1692 號），本院判決如下：
    主  文
丙○○幫助共同意圖為自己不法之所有，以詐術使人將本人之物
交付，處有期徒刑月，如易科罰金，以新臺幣壹仟元折算壹日
。
    事實及理由
一、本件犯罪事實、證據及應適用之法條，除處刑書「犯罪事實
    」欄第3行「96年11月11日前某日」更正為「96年11月11日
    18時後迄翌日17時48分前間某時」，第5、6行「存摺、印鑑
    章與」等字刪除外，其餘均引用檢察官聲請簡易判決處刑書
    之記載（如附件），並補充理由如下列三、所述。
二、按被告丙○○在偵查中雖未自白，惟依其他現存之證據，已
    足認定其犯罪者，第一審法院得因檢察官之聲請，不經通常
    審判程序，逕以簡易判決處刑，此乃刑事訴訟法第四百四十
    九條第一項前段之當然解釋。
三、查被告於本院調查中仍矢口否認有幫助詐欺取財犯行，辯稱
    ：伊在高雄市左營區國家運動選手訓練中心服替代役，於96
    年11月11日（星期日）值班下班後約下午6點多，在高雄市
    某處用ATM以該善化郵局之金融卡轉帳支付網路上購物款699
    9元後，因當晚9點要收假，伊即回訓練中心。約隔5日後，
    伊在服役處要找出該卡使用時，才發現該卡遺失，至於在何
    地遺失，伊不清楚云云。經查：(一)被告於警詢及本院調查中
    均供稱僅遺失該提款卡，而於偵查中卻供稱遺失存摺、印章
    、提款卡、密碼，前後不一。(二)被告於偵查、本院調查中均
    供稱伊知道於96年11月11日將該帳戶提領到只剩59元云云，
    並於本院調查中供稱伊發現遺失提款卡那天，是打算提款10
    00元作為生活費用云云，惟查，被告發現遺失提款卡該日約
    為96年11月16日，該日被告之12月份之薪俸5890元尚未撥入
    （發薪日為當月1日，有新營郵局97年4月7日營字第0975000
    35 5號函附之客戶歷史交易清單附卷可稽），則被告竟在明
    知帳戶餘額僅59元之情況下，欲提領1000元使用，顯有違常
    情。(三)被告於偵查中供稱「因為我服替代役，該機構內也沒
    有提款機，所以我不會使用那張卡，要使用前我才發現遺失
    。」惟查，被告於96年11月11日前，共8次使用該提款卡提
    款（96年9月28日、96年9月29日、96年10月1日、96年10月6
    日、96年11月3日、96年11月9日各一次，96年10月20日二次
    ，有上開客戶歷史交易清單附卷可稽），其上開所供顯係欲
    迴避96年11月12日遭歹徒4次使用該提款卡提款（詳上開客
    戶歷史交易清單）之犯行之卸責之詞，自不足採。(四)被告於
    警詢與本院調查中均供稱「伊該遺失之提款卡上面並無記載
    密碼。」又金融卡之密碼為儲戶由密碼輸入器自行設定或由
    自動櫃員機自行更碼，郵局無法提供相關資料等情，有新營
    郵局97年3月20日營字第0975000278號函附卷可稽，則舉重
    以明輕，連郵局都不知被告該提款卡之密碼，更何況他人？
    而該提款卡上既又無記載密碼，且被告僅遺失該提款卡，綜
    合以觀，除非被告交付他人該提款卡且告知密碼，否則依常
    情常理，他人焉能使用該提款卡提款？是被告否認犯行及上
    開所辯均不足採，幫助詐欺取財犯行堪以認定。
四、按刑法上之幫助犯，係對於犯罪與正犯有共同之認識，而以
    幫助之意思，對於正犯資以助力，而未參與實施犯罪之行為
    者而言（最高法院七十五年度臺上字第一五○九號、八十四
    年度臺上字第五九九八號、第六四七五號、八十八年度臺上
    字第一二七○號判決亦同此意旨）。是以，如未參與實施犯
    罪構成要件之行為，且係出於幫助之意思提供助力，即屬幫
    助犯，而非共同正犯。查該詐欺集團成員，於96年11月12日
    17時48許，偽稱係東森購物人員，以電話向乙○○訛稱其購
    買之維他命於簽收時，誤簽為分期付款云云，致乙○○陷於
    錯誤，遂依其指示，至自動櫃員機轉帳29,989元至丙○○之
    善化郵局00000000000000帳號之帳戶；又於同日19時15分許
    ，以電話向甲○○訛稱有筆貨到付現貨款1,980元，因簽收
    單錯誤，造成分期付款云云，掛斷電話後，再於同日19時20
    分許，向甲○○偽稱要協助其終止分期付款云云，致甲○○
    陷於錯誤，遂依其指示，至自動櫃員機轉帳29,989元至丙○
    ○上開帳戶，而詐騙被害人乙○○、甲○○匯款得逞，核該
    詐騙集團所為係犯刑法第三百三十九條第一項之詐欺取財罪
    。被告將郵局帳戶之提款卡（含密碼）交付予姓名年籍不詳
    之詐欺集團成員之成年男子，該男子與詐騙集團各成員間就
    上開詐欺取財犯行，有犯意聯絡及行為分擔，為共同正犯。
    本件被告基於幫助之犯意，提供郵局帳戶之提款卡（含密碼
    ）予詐騙集團成員使用，該詐騙集團意圖為自己不法之所有
    ，以詐術使被害人陷於錯誤，匯款至被告所提供之帳戶，惟
    並無相當證據證明被告有參與詐欺犯行之構成要件行為，是
    核被告所為，係犯刑法第三十條第一項、同法第三百三十九
    條第一項之幫助詐欺取財罪。被告係以幫助他人犯罪之意思
    而參與犯罪構成要件以外之行為，為詐欺取財罪之幫助犯，
    依刑法第三十條第二項之規定，按正犯之刑度，減輕其刑。
    爰審酌被告將其所有之郵局帳戶之提款卡（含密碼）交付詐
    騙集團使用，幫助詐騙集團因使用人頭帳戶，阻礙警方之查
    緝，而得以逍遙法外，免受法律制裁，致使受害民眾陸續增
    加，以此手段行騙詐財者，日益猖獗，若不以適度刑罰制裁
    ，顯無法抑制詐騙案例之發生，且被告犯後否認犯行，本案
    被害金額約達6萬元等一切情狀，量處如主文所示之刑，並
    諭知易科罰金之折算標準。
五、末按共同正犯因相互間利用他人之行為，以遂行其犯意之實
    現，本於責任共同之原則，有關沒收部分，對於共犯間供犯
    罪所用之物，自均應為沒收之諭知，惟幫助犯僅係對於犯罪
    構成要件以外行為為加工，並無共同犯罪之意思，自不適用
    該責任共同原則，對於正犯所有供犯罪所用之物或因犯罪所
    得之物，亦為沒收之諭知。最高法院九十一年度臺上字第五
    五八三號、八十九年度臺上字第六九四六號判決可資參照。
    查被告將其所有之郵局帳戶之提款卡（含密碼）交付犯罪集
    團所使用，是上開物品自已為該犯罪集團所有，依前開之說
    明，本案被告既為幫助犯而不適用責任共同之原則，爰不就
    上開物品為沒收之諭知，附此敘明。
六、依刑事訴訟法第449條第1項、第454條，刑法第30條、第28
    條、第339條第1項、第41條第1項前段，刑法施刑法第1條之
    1，逕以簡易判決處刑如主文。
七、如不服本件判決，得自收受送達之日起十日內，向本院提起
    上訴狀，並敘述具體理由，上訴於本院管轄之第二審地方法
    院合議庭。
中    華    民    國    97    年    4     月    30    日
                  刑事第一庭    法  官  陳顯榮
以上正本證明與原本無異
                                書記官  陳麗雅
中    華    民    國    97    年    14    月    30    日
附錄本案適用之法條：
刑法第339條
意圖為自己或第三人不法之所有，以詐術使人將本人或第三人之
物交付者，處5年以下有期徒刑、拘役或科或併科1千元以下罰金
。
以前項方法得財產上不法之利益或使第三人得之者，亦同。
前二項之未遂犯罰之。


司法院資訊處製作；財團法人民間司法改革基金會備份。
